臺灣高等法院臺中分院刑事判決　　　　　民國九十一年度上訴字第一○三一號
　　上　訴　人
　　即　被　告　乙○○
　　選任辯護人　吳天富
右上訴人因強盜案件，不服臺灣彰化地方法院中華民國九十一年三月二十八日第一審
判決（民國九十年度訴字第一二三五號，起訴案號：臺灣彰化地方法院檢察署民國九
十年度偵字第四九九一號），提起上訴，本院判決如左：
    主　  文
原判決撤銷。
乙○○共同意圖為自己不法之所有，攜帶兇器，以脅迫至使不能抗拒，而取他人之物
，處有期徒刑捌年。
    事  　實
一、乙○○與施建彰（已另案判處有期徒刑玖年確定）係朋友關係，常有往來，施建
    彰於民國（下同）九十年六月二十九日清晨某時許，攜帶具有殺傷力之改造手槍
    一支（槍枝編號0000000000）連同具有殺傷力之制式九ＭＭ子彈一顆
    ，駕駛三菱牌、墨綠色自小客車（車牌號碼不詳）至乙○○位於台中縣大肚鄉○
    ○村○○路四二八巷九二號住處，提議行搶，乙○○予以應允，非但自該時、地
    起，其二人即基於犯意之聯絡，共同未經許可而持有前開具有殺傷力之槍、彈，
    且負責擔任駕駛自小客車載運施建彰及把風等工作。乙○○隨即駕駛前揭三菱牌
    、墨綠色自小客車附載施建彰攜帶前開槍、彈於至彰化縣彰化市區逛繞，至同日
    清晨六時五分許，乙○○依施建彰之指示，駛至同市○○路一四六號果菜市場停
    車場內，其二人共同基於意圖為自己不法之所有，由乙○○將自小客車停至甲○
    ○所駕駛之車牌號碼ＴＦ─七二二號自用大貨車後方，擔任把風及接應工作，施
    建彰則持前開具有殺傷力之槍、彈趨至前開車牌號碼ＴＦ─七二二號自用大貨車
    駕駛座旁，亮出其所有具殺傷力改造手槍一枝，向當時尚未關妥車門而正欲駕貨
    車離去之甲○○脅迫喝令稱「搶劫」，致甲○○心生畏懼不能抗拒，施建彰迅速
    強取甲○○所有之背包乙只得逞（背包內含摩托羅拉行動電話一支及新台幣《下
    同》二十萬元），施建彰隨即跑至乙○○所駕之前開自小客車處，由乙○○接應
    離去，乙○○並於事後分得行動電話一支及六萬元。嗣乙○○於同年七月十七日
    十八時四十五分許，在台中縣大肚鄉○○村○○路四二八巷九二號住處經警查獲
    上開行動電話一支及花用剩餘之贓款一萬元，而施建彰則因涉有其他刑案於同年
    七月二十六日十四時許，在台中市○○街○段二十七巷十三號前為警查獲，並起
    出前開槍、彈（扣於另案）。
二、案經彰化縣警察局彰化分局移送臺灣彰化地方法院檢察署檢察官偵查起訴。
    理 　 由
一、訊據上訴人即被告乙○○對於其駕駛前揭三菱牌、墨綠色自小客車附載施建彰至
    彰化縣彰化市○○路一四六號果菜市場停車場內，施建彰下車強盜被害人甲○○
    之財物及事後，有收受施建彰強盜所得之行動電話一支及六萬元等事實，固坦承
    不諱，惟矢口否認涉有未經許可持有具有殺傷力之槍、彈及攜帶兇器強盜之犯行
    ，辯稱：伊當日僅係受施建彰之託，為其駕駛自小客車附載施某前去果菜市場，
    施建彰只說要找人，並無告知要去強盜財物，有關施建彰實施強盜之事，伊完全
    不知云云。惟查：右揭犯罪事實，業據上訴人即被告乙○○於警訊中坦承本案係
    施建彰提議，由伊「附議」等語明確（見偵卷第十頁正面），且於檢察官偵訊問
    時亦供稱警訊所述均實在；跟施建彰一起去搶，他是我朋友，我們在彰化市○○
    路菜市停車場；有拿槍，是施建彰拿槍搶的；施建彰拿六萬元及手機給我，其餘
    他拿去」等語甚明（見同上卷第二頁反面），核與同案被告施建彰於警訊中明白
    陳稱係其提議邀乙○○共同作案等語相符（見同上卷第四十頁反面）。且被害人
    甲○○於警訊、偵查及原審法院審理中，亦分別供稱乙○○於施建彰行搶時，即
    注意前方及周圍動態並將車輛慢慢駛至貨車後，於施建彰強盜得逞後即接應施建
    彰離去等語綦詳，並有模擬強盜當時之車輛相關位置照片四幀附卷可稽。另原審
    法院曾至現場勘驗，發現依現場之位置以推斷，並無任何與被害人所言之情相矛
    盾處，有勘驗筆錄及模擬現場照片六張在卷可佐。是被告乙○○辯稱事先不知施
    建彰強盜云云，應屬卸責之詞。又同案被告施建彰持以強盜之改造手槍一枝及制
    式九ＭＭ子彈一顆（另經臺中市警察局以違反槍砲彈藥刀械管制條例案件移送臺
    灣臺中地方法院檢察署偵辦），經送鑑定結果認具有殺傷力，亦有內政部警政署
    刑事警察局九十年七月二十五日刑鑑字第一四八二六二號鑑驗通知書影本在卷為
    憑，自屬兇器無疑。此外，復有贓物認領保管單一紙附卷可稽，本案事證明確，
    被告乙○○之犯行，堪予認定。至同案被告施建彰嗣後於偵審中及本院行調查及
    審理時供稱乙○○事先不知其要強盜財物云云，純屬事後迴護之詞，不得據為被
    告乙○○有利之證明，被告犯行明確，應予依法論科。
二、按懲治盜匪條例業已於九十一年一月三十日經總統公布廢止，同時公布修正刑法
    關於強盜罪之相關條文以代之。在懲治盜匪條例廢止前，行為人若為強盜行為，
    概依特別法懲治盜匪條例所規定之罪名論處，修正前刑法（即九十一年一月三十
    日公布修正前之刑法）關於強盜罪章即第三百二十八條、第三百三十條、第三百
    三十一條、第三百三十二條之規定則暫停適用。今懲治盜匪條例已於九十一年一
    月三十日經公告廢止，而刑法關於強盜罪章規定亦同時公布修正，因此，經比較
    兩者之法定刑度，應以後者有利於被告，本件自應依刑法第二條第一項前段規定
    適用裁判時即修正後刑法第三百三十條第一項之攜帶兇器強盜罪刑論處。
三、核上訴人即被告乙○○所為，係均犯槍砲彈藥刀械管制條例第十一條第四項之未
    經許可，持有可發射子彈具有殺傷力之槍枝罪及同條例第十二條第四項之未經許
    可，持有子彈罪暨九十年一月三十日修正、同年二月一日生效之刑法第三百三十
    條第一項之加重強盜罪。關於未經許可持有具有殺傷力之槍、彈部分，原起訴書
    只於犯罪事實略而提及，惟此部分與加重強盜部分，有裁判上一罪之關係，本院
    自得併予審理。按被告乙○○實施強盜行為後，法律有變更，已如前述，經比較
    條正前後刑法對於加重強盜罪之規定，以修正後之刑法第三百三十條第一項對被
    告有利，依刑法第二條第一項前段規定，自應適用有利於被告即修正之後刑法第
    三百三十條第一項為妥。被告乙○○與同案被告施建彰間，就上開罪名，具有共
    同犯罪之犯意聯絡與行為分擔，為共同正犯。被告所犯未經許可，持有可發射子
    彈具有殺傷力之槍枝罪、未經許可，持有子彈罪係以一行為犯之，屬想像競合犯
    ，應從一重以未經許可，持有可發射子彈具有殺傷力之槍枝罪處斷。所犯攜帶兇
    器強盜罪與未經許可，持有可發射子彈具有殺傷力之槍枝罪間，有方法結果之牽
    連關係，應從一重之加重強盜罪論處。原判決予以論罪科刑，固非無見，惟槍砲
    彈藥刀械管制條例於九十年十一月十四日公布，同月十六日生效，已廢止原有第
    十九條強制工作諭知之規定，原審疏於注意竟另說明不為強制工作之理，有欠妥
    洽，且扣案之槍枝已於共犯施建彰案件判決確定，並執行沒收銷燬，有臺灣彰化
    地方法院檢察署檢察官扣押物品處分命令一紙在卷可稽（見本審卷第八十四頁）
自無庸宣告沒收，原判決諭知沒收容有未當。上訴人上訴仍執前詞否認犯罪為無
    理由，但原判決既有上述可議之處，自應由本院將原判決撤銷。爰審酌被告乙○
    ○係正處青年時期之人，不知努力向上，及其犯罪動機、手段等其他一切情狀，
    量處如主文第二項所示之刑。又制式子彈一顆，業已因鑑驗需要而擊發，已不存
    在，故子彈部分不另為沒收之諭知。
四、據上論斷，應依刑事訴訟法第三百六十九條第一項前段、第三百六十四條、第二
    百九十九條第一項前段，槍砲彈藥刀械管制條例第十二條第四項、第十一條第四
    項，刑法第十一條、第二條第一項前段、第二十八條、修正之刑法第三百三十條
    第一項、刑法第五十五條判決如主文。
本案經檢察官丙○○到庭執行職務。
中      華      民      國　  　九十一   年       九      月    十八　  日
                                臺灣高等法院臺中分院刑事第六庭
                                      審判長法　官　李　文　雄
                                            法　官  陳　秀　
                                            法  官　陳　嘉　雄
右正本證明與原本無異。
如不服本判決應於收受送達後十日內向本院提出上訴書狀，其未敘述上訴之理由者並
得於提起上訴後十日內向本院補提理由書（均須按他造當事人之人數附繕本）。
                                            書記官  陳  信  和
中      華      民      國　  　九十一   年       九      月     十八   日
                                                                      　Ｉ
